臺灣高等法院刑事判決
110年度上易字第1393號
上  訴  人  
即  被  告  邱奕嘉



指定辯護人  莊馨旻律師
上列上訴人即被告因妨害公務案件，不服臺灣桃園地方法院109
年度易字第189號，中華民國110年5月21日第一審判決（起訴案
號：臺灣桃園地方檢察署108年度偵字第24296號），提起上訴，
本院判決如下：
    主  文
上訴駁回。
    事實及理由
一、本案經本院審理結果，認原審以被告甲○○犯修正前刑法第13
    5條第1項對執行職務公務員施強暴罪，雖符合累犯規定，但
    不予加重其刑，並審酌被告於員警許仁傑依法執行職務時，
    對員警施以強暴，侵害警察機關執行職務之嚴正性，視國家
    公權力為無物，所為實屬不該，且被告犯後始終否認犯行，
    未能檢討反省，犯後態度不佳，復考量員警所受傷勢，兼衡
    被告之素行、犯罪之動機、手段、目的、自陳國中畢業之教
    育智識程度、家庭經濟生活狀況勉持等一切情狀，判處拘役
    40日，如易科罰金，以新臺幣1000元折算1日，核其認事用
    法及量刑均無不當，應予維持，並引用第一審判決書記載之
    事實、證據及理由（如附件）。
二、被告上訴意旨略以：我並沒有跟員警發生推擠及拉扯，我不
    知道員警的手為什麼會受傷云云。
三、經查：
  ㈠被告於民國108年8月23日晚上9時10分許，騎乘車牌號碼000–
    000號普通重型機車，行經在桃園市○○區○○路0段000號前，
    因其未戴安全帽遭騎乘警用機車經過之員警許仁傑攔檢，詎
    其不依指示停車接受攔檢，反而闖紅燈加速逃逸，許仁傑多
    次按喇叭示意被告停車，被告均不理會並騎乘上開機車快速
    變換車道，轉彎時亦未打方向燈，嗣被告騎至桃園市○○區○○
    街000巷00弄00號巷底，因無路可繼續通行遂棄車逃逸，許
    仁傑下車追上被告後喝令被告「不要跑」、「過來」，被告
    明知許仁傑係依法執行勤務之公務員，其為抗拒逮捕，竟基
    於妨害公務之犯意，用手掐許仁傑之左手腕，以此強暴方式
    妨害許仁傑依法執行職務，致許仁傑受有左側腕部挫傷併擦
    傷之傷害（傷害部分未據告訴）等節，業據原判決論述明確
    ，原判決亦已就被告所執辯詞詳予駁斥。
　㈡依被告於警詢、偵查時供述：當時員警還沒有勒我脖子，我
    覺得他之後會勒我脖子，我才會用手去扶員警，我是推開員
    警的手說不要勒我脖子，之後他也確實勒了我的脖子，將我
    壓制在地上，員警的手可能是他壓制我時受傷等語（見臺灣
    桃園地方法院108年度偵字第24296號卷〈下稱偵字卷〉第16頁
    、第92頁），可知被告曾坦承有以手扶員警、推開員警的手
    等方式與員警為肢體上之接觸。
　㈢又依證人即員警許仁傑證稱：當下被告有過來掐我的手腕，
    我忘記是左手還是右手，時間只有1、2秒，被告應該是緊張
    想要抗拒逮捕，我當時只有一個人，路上也沒有其他路人，
    我認為被告這樣的行為已經構成妨害公務，我就拉被告脖子
    ，用我的上臂把他壓制在我的腋下跟胸口之間，被告從田上
    來到水泥地的時候，我才把被告壓制在地上，等待支援，也
    是因為被告應該已經有出手，我才會對被告說「你現在要打
    我是不是」、「你現在要妨礙公務是不是」，當天我的手腕
    有紅紅的，小傷不嚴重，是被告掐我的手造成的，因為那個
    部分皮膚比較薄，有大力掐的話就會紅腫，我也有去就醫，
    如果我是因為壓制被告造成傷勢的話，傷勢應該會在膝蓋，
    而且我的慣用手是右手，如果用柔道壓制被告，右半身會在
    下方，傷勢會出現在右膝比較多，但當天只有確認左手有受
    傷，其他部位不明顯，所以不會是壓制的時候受傷的，偵字
    卷第53頁反面編號27、28照片就是我當時手受傷的狀況等語
    （見臺灣桃園地方法院109年度易字第189號卷一第52頁至第
    55頁、卷二第48頁至第53頁），佐以卷附上開許仁傑之傷勢
    照片，可見許仁傑左手腕內側有明顯挫擦傷之痕跡，該手腕
    外側則明顯紅腫，此並有財團法人聖保祿醫院於108年8月23
    日案發當日出具診斷內容為「左側腕部挫傷併擦傷」之診斷
    證明書可稽（見偵字卷第33頁），是被告既自承許仁傑尚未
    勒住其脖子將其壓制前，其已有與許仁傑為肢體上之接觸，
    業於前述，而許仁傑喝叱被告後，係以右手勒住被告脖子順
    勢將被告壓制，並以右半身著地，則許仁傑縱於壓制被告在
    地時受有傷害，照常理傷勢應係分佈在身體右側，且係如膝
    蓋、手肘等較易摩擦地面之部位會受有明顯傷勢，然許仁傑
    係左手腕受傷，且不僅左手腕外側，連內側都併有擦挫傷，
    堪認許仁傑證稱其左手腕之傷勢係於壓制被告前，遭被告用
    力掐住等節可採。是以，被告既係於具有員警身份之許仁傑
    攔撿逃逸過程中，以手掐住許仁傑左手腕之方式妨害許仁傑
    執行職務，致許仁傑受有前開傷害，被告自具有對執行職務
    公務員施強暴之犯意及犯行甚明。
四、綜此，被告所執前揭上訴意旨空言提起上訴，為無理由，應
    予駁回。
據上論斷，應依刑事訴訟法第368條、第373條，判決如主文。
本案經檢察官王碩志提起公訴，檢察官侯名皇到庭執行職務。
中　　華　　民　　國　　110 　年　　10　　月　　27　　日
                  刑事第四庭  審判長法　官  陳筱珮
                                    法　官  吳元曜
                                    法　官  羅郁婷
以上正本證明與原本無異。
不得上訴。
                                    書記官  蔡易霖
中　　華　　民　　國　　110 　年　　10　　月　　27　　日
附錄：本案論罪科刑法條全文
110年1月20日修正前刑法第135條
對於公務員依法執行職務時，施強暴脅迫者，處3年以下有期徒
刑、拘役或9000元以下罰金。
意圖使公務員執行一定之職務或妨害其依法執行一定之職務或使
公務員辭職，而施強暴脅迫者，亦同。
犯前二項之罪，因而致公務員於死者，處無期徒刑或7年以上有
期徒刑；致重傷者，處3年以上10年以下有期徒刑。

附件
臺灣桃園地方法院刑事判決　　　　　　　109年度易字第189號
公　訴　人　臺灣桃園地方檢察署檢察官
被　　　告　甲○○　男　（民國00年0月0日生）
                    身分證統一編號：Z000000000號
                    住○○市○○區○○路0段000巷00號
                    居桃園市○○區○○路0段000巷00弄00號
                    居桃園市○○區○○路000巷0號
                    （現另案在法務部○○○○○○○執行中
                    ）
指定辯護人　本院公設辯護人 彭詩雯
上列被告因妨害公務案件，經檢察官提起公訴（108年度偵字第2
4296號），本院判決如下：
    主  文
甲○○犯110 年1 月20日修正前刑法第135 條第1 項之罪，處拘
役肆拾日，如易科罰金，以新臺幣壹仟元折算一日。
    事  實
甲○○於民國108 年8 月23日晚上9 時10分許，騎乘車牌號碼00
0 ―000 號普通重型機車，行經在桃園市○○區○○路0 段000
號前，因其未戴安全帽遭騎乘警用機車經過之員警許仁傑攔檢，
詎其不依指示停車接受攔檢，反而闖紅燈加速逃逸，許仁傑多次
按喇叭示意甲○○停車，甲○○均不理會並騎乘上開機車快速變
換車道，轉彎時亦未打方向燈，嗣甲○○騎至桃園市○○區○○
街000 巷00弄00號巷底因無路可繼續通行遂棄車逃逸，許仁傑下
車追上甲○○後喝令甲○○「不要跑」、「過來」，甲○○明知
許仁傑係依法執行勤務之公務員，其為抗拒逮捕，竟基於妨害公
務之犯意，用手掐許仁傑之左手腕，此強暴方式妨害許仁傑依法
執行職務，致許仁傑受有左側腕部挫傷併擦傷之傷害（傷害部分
未據告訴）。
    理  由
一、證據能力：
（一）本案卷附員警許仁傑製作之職務報告，係被告以外之人於
      審判外之陳述，其性質上屬傳聞證據。惟證人許仁傑業於
      本院審理時到庭具結證述，以擔保前揭報告內容之真實性
      ，則職務報告之內容已為前揭證人證詞之一部分，與本案
      待證事實間復具有相當之關聯性，並藉由詰問程序，獲得
      證據能力之確保，應認前揭職務報告有證據能力。
（二）除被告爭執上開職務報告之證據能力外，被告及檢察官就
      本判決所引用被告以外之人於審判外之言詞或書面陳述，
      均未於言詞辯論終結前聲明異議，本院審酌前開證據作成
      時之情況，認以之作為證據應屬適當，依刑事訴訟法第15
      9 條之5 規定，該等證據自均有證據能力。
（三）本院所引用非供述證據部分，並無證據證明係公務員違背
      法定程序所取得，依刑事訴訟法第158 條之4 反面解釋，
      即具證據能力。
二、認定犯罪事實所憑證據及理由：訊據被告矢口否認有何犯行
    ，辯稱：其當時係因喝酒才心虛逃逸，其未與員警許仁傑扭
    打，是許仁傑掐其脖子，其跟許仁傑說不要掐其脖子，許仁
    傑手部所受傷害也許是要將其壓制在地上時，許仁傑自己摩
    擦地面所致云云。辯護人則為其辯稱：被告非故意對許仁傑
    施強暴行為云云。經查：
（一）１、證人即員警許仁傑於本院審理時具結證稱：其當時看
      到被告沒有戴安全帽，臉上微紅，懷疑被告有喝酒，所以
      叫被告靠邊停車，然後被告開始危險駕駛，其認為被告之
      行為致生往來危險，其於被告棄車逃逸有說「你現在要打
      我是不是？」，係因為被告有過來掐其手腕，其忘了是掐
      其左手還是右手，時間只有1 、2 秒，當時其獨自1 人，
      路上也沒有其他路人，所以其就拉被告脖子，且因被告較
      矮小，其用上臂將被告壓制在其腋下及胸口間，再將被告
      壓制在地上，雖然法院勘驗行車紀錄器之結果，勘驗筆錄
      記載被告先說「不要掐」，然後其才說「你幹嘛，你現在
      要打我是不是，你現在要妨害公務是不是」，但實際上其
      覺得是被告先拉其，先掐其的手，其就立刻反應去掐被告
      之脖子，可能是其身體動作比語言快的關係，被告掐其手
      的部位皮膚比較薄，大力掐的話就會紅腫，又其慣用右手
      ，倘因壓制被告而受傷，傷勢應會出現右膝等語。而證人
      許仁傑身為執法人員，其與被告無仇恨過節、利害關係，
      且在本院審理時具結擔保其證言之可信性，實無甘冒偽證
      罪嫌，說謊誣陷被告之可能及必要，其證詞應可採信。２
      、又許仁傑受有左側腕部挫傷併擦傷之傷害，此有沙爾德
      聖保祿修女會醫療財團法人聖保祿醫院出具之診斷證明書
      在卷可佐，且許仁傑之左手腕整圈紅腫，有現場照片3 張
      附卷足證，核與證人許仁傑之證述相符，倘如被告所言係
      許仁傑手腕在地面摩擦方受傷，許仁傑之手腕應會破皮流
      血，且不會出現照片中手腕整圈紅腫之傷勢，是該等傷勢
      顯非許仁傑手腕在地面摩擦所受之傷害。３、本院勘驗卷
      附行車紀錄器畫面，於被告說「不要掐」，證人許仁傑說
      「你幹嘛，你現在要打我是不是，你現在要妨害公務是不
      是」之際，僅錄得被告與許仁傑之聲音，並未攝得被告與
      許仁傑之動作，此有本院勘驗筆錄在卷可參。惟被告於警
      詢時即自承：（你為何要動手拉扯警員許仁傑的左手？）
      我叫員警不要勒我脖子，但是當時他還沒有勒我脖子，我
      覺得他之後會勒我脖子，所以我才用手去扶他等語，核與
      證人許仁傑前開證述相符，顯見確係被告先出手掐許仁傑
      之左手腕，許仁傑而後才勒住被告脖子。
（二）１、許仁傑見被告未戴安全帽，鳴警笛並騎警用機車要被
      告靠邊受檢時，許仁傑身著警察制服，而被告係自許仁傑
      左前方之黑色機車與警用機車間繞行闖紅燈加速逃逸一事
      ，有現場照片、本院勘驗筆錄在卷可證，亦為被告於警詢
      時所自承：其知道警方示意其停車受檢，因為其緊張，沒
      有駕照且有喝酒，所以沿途高速危險行駛等語，是被告知
      悉許仁傑係依法執行職務之公務員。２、被告未依許仁傑
      指示停車受檢，反而加速騎車逃逸，駛入無法繼續騎車通
      行之巷底，復棄車逃逸，待許仁傑追上被告後，許仁傑叫
      被告「不要跑」、「過來」乙節，業經許仁傑證述如前，
      並有本院勘驗筆錄附卷可證，可見許仁傑當時係要被告停
      止逃跑並接受其檢查。且被告於警詢時既稱他覺得許仁傑
      之後會勒他脖子，所以在許仁傑出手前，他便先出手，顯
      見被告掐許仁傑左手腕之行為，係被告不服警員許仁傑執
      行勤務有意為之之行為，且被告之行為致許仁傑受有上開
      傷害，應認已達施強暴行為之程度，並已妨害公務之執行
      。是辯護人為其辯稱：被告非故意對許仁傑施強暴行為云
      云，自不足採。
（三）綜上所述，被告上開所辯，顯係推諉卸責之詞，不足採信
      。本件事證明確，被告上開犯行應堪認定，應依法論科。
三、論罪科刑：
（一）新舊法比較被告行為後，刑法第135 條規定於110 年1 月
      20日修正公布，修正後將第1 項法定刑中之罰金提高為30
      萬元，另增定第3 項規定：「犯前2 項之罪而有下列情形
      之一者，處6 月以上5 年以下有期徒刑：一、以駕駛動力
      交通工具犯之。二、意圖供行使之用而攜帶兇器或其他危
      險物品犯之。」之加重事由，經比較新舊法結果，修正後
      之規定並未較有利於被告，依刑法第2 條第1 項前段之規
      定，自應適用被告行為時即修正前之刑法第135 條第1 項
      規定論處。
（二）核被告所為，係犯110 年1 月20日修正前刑法第135 條第
      1 項之對執行職務公務員施強暴罪。
（三）不依累犯規定加重：
  １、按受徒刑之執行完畢，或一部之執行而赦免後，5 年以內
      故意再犯有期徒刑以上之罪者，為累犯，加重本刑至1 ∕2
       ，刑法第47條第1 項固定有明文。惟若依該規定不分情
      節，一律加重最低本刑，恐有違憲法罪刑相當原則，仍須
      審酌犯罪行為人之前、後案之犯罪類型、行為態樣是否相
      同或類似、對於他人生命、身體、財產等法益侵害之情形
      等因素，判斷犯罪行為人有無特別惡性或對刑罰反應力薄
      弱，以決定是否依累犯規定加重其刑。
  ２、經查，被告前因違反毒品危害防制條例、恐嚇、恐嚇取財
      未遂、竊盜及妨害性自主案件，經法院判處有期徒刑4 月
      （判3 次）、5 月（判2 次）、4 月、4 月、10月、3 年
      6 月及3 年10月，並定其應執行刑為有期徒刑8 年確定，
      於107 年8 月30日假釋出監，未經撤銷假釋而於108 年5
      月25日執行完畢，有臺灣高等法院被告前案紀錄表1 份在
      卷可稽，其於徒刑執行完畢後，5 年內故意再犯本案有期
      徒刑以上之罪，為累犯。然被告上開前案與本案所涉之罪
      名不同，犯罪情節、侵害之法益及被告惡性，均屬有別，
      難認被告有對刑罰反應力薄弱之情形，本案尚無依刑法第
      47條第1 項加重其刑之必要，爰不予加重其刑。
（四）審酌被告於員警依法執行職務時，對員警施以強暴，侵害
      警察機關執行職務之嚴正性，視國家公權力為無物，所為
      實屬不該，且被告犯後始終否認犯行，未能檢討反省，犯
      後態度不佳，復考量員警許仁傑所受傷勢，兼衡被告之素
      行、犯罪之動機、手段、目的、自陳國中畢業之教育智識
      程度、家庭經濟生活狀況勉持等一切情狀，量處如主文所
      示之刑，並諭知易科罰金之折算標準。四、依刑事訴訟法
      第299條第1項前段，判決如主文。本案經檢察官王碩志提
      起公訴，檢察官林育駿到庭執行職務。
中　　華　　民　　國　 110　　年　　5 　　月　　21　　日
                  刑事第十三庭    法　官　王兆琳
以上正本證明與原本無異。
如不服本判決，應於判決送達後20日內向本院提出上訴書狀，並
應敘述具體理由，未敘述上訴理由者，應於上訴期間屆滿後20日
內向本院補提理由書（均須按他造當事人之人數附繕本），切勿
逕送上級法院。
告訴人或被害人不服本判決，應具備理由請求檢察官上訴，上訴
期間之計算係以檢察官收受判決正本之日期為準。
                                  書記官　鄭哲霖
中　　華　　民　　國　 110　　年　　5 　　月　　21　　日
附錄論罪科刑法條全文：
110年1月20日修正前刑法第135條
對於公務員依法執行職務時，施強暴脅迫者，處3年以下有期徒
刑、拘役或9000元以下罰金。
意圖使公務員執行一定之職務或妨害其依法執行一定之職務或使
公務員辭職，而施強暴脅迫者，亦同。
犯前二項之罪，因而致公務員於死者，處無期徒刑或7年以上有
期徒刑；致重傷者，處3年以上10年以下有期徒刑。